【裁判字號】    95,訴,287
【裁判日期】    950720
【裁判案由】    毒品危害防制條例
【裁判全文】
臺灣臺中地方法院刑事判決               95年度訴字第287號
公  訴  人  臺灣臺中地方法院檢察署檢察官
被      告  甲○○
上列被告因違反毒品危害防制條例案件，經檢察官提起公訴（94
年度毒偵字第6669號），本院判決如下：
    主    文
甲○○施用第一級毒品，處有期徒刑柒月，扣案海洛因陸包（合
計淨重拾捌點柒柒公克，空包裝重貳點參肆公克，純度佰分之拾
柒點貳玖，純質淨重參點貳伍公克）、羼有海洛因之香煙貳支沒
收銷燬之，黑色電子秤壹臺沒收；又連續施用第二級毒品，處有
期徒刑伍月。應執行有期徒刑拾壹月，扣案海洛因陸包（合計淨
重拾捌點柒柒公克，空包裝重貳點參肆公克，純度佰分之拾柒點
貳玖，純質淨重參點貳伍公克）、羼有海洛因之香煙貳支沒收銷
燬之，黑色電子秤壹臺沒收。
    犯罪事實
一、甲○○前於民國九十三年間因違反毒品危害防制條例案件，
    經裁定送勒戒處所觀察勒戒後，認無繼續施用毒品傾向，經
    臺灣臺中地方法院檢察署檢察官於九十三年七月二十日以九
    十三年度毒偵字第二一二八號不起訴處分，並於九十三年七
    月九日執行完畢出所。其仍不知警惕，於執行完畢五年內，
    基於施用第一級毒品海洛因之犯意，於九十四年十月十九日
    晚間七時許，在臺中市○○區○○路二八六號三樓之十二租
    住處，以將第一級毒品海洛因羼入香煙內點火吸用方式，施
    用第一級毒品海洛因一次。另基於施用第二級毒品安非他命
    之概括犯意，分別於九十四年九月底某日及同年十月十八日
    晚間七、八時許， 在臺中市○○區○○路二九０巷一號十二
    樓友人葉金明住處，以將第二級毒品安非他命置於玻璃管內
    點火燒烤使之產生煙霧後吸取煙氣之方式，連續施用第二級
    毒品安非他命二次。嗣於九十四年六月十七日晚間十時許，
    在臺中市○○區○○路二八六號三樓之十二租住處為警查獲
    甲○○及其友人葉金明、張雅君，並扣得甲○○所有之第一
    級毒品海洛因六包（合計淨重十八．七七公克，空包裝重二
    ．三四公克，純度百分之十七．二九，純質淨重三．二五公
    克）、羼有海洛因之香煙二支，其所有供施用第一級毒品海
    洛因所用之黑色電子秤一臺。另扣得葉金明所有之第二級毒
    品安非他命一包（毛重０．七公克），張雅君所有之注射針
    筒九支，及甲○○友人委託其送修之故障銀色電子秤一臺。
二、案經臺中市警察局第五分局報告臺灣臺中地方法院檢察署檢
    察官偵查起訴。
    理  由
一、訊據被告甲○○對其於前揭時、地施用第一級毒品海洛因一
    次及於九十四年九月底施用第二級毒品安非他命一次之犯行
    坦承不諱，惟另辯以查獲前四日內並未再施用第二級毒品安
    非他命，而係於九十四年十月十八日晚間七、八時許吸到「
    二手煙」云云。經查：被告施用第一級毒品海洛因之事實，
    業被告供認無訛，且被告為警查獲時經採取尿液送驗，結果
    均呈嗎啡陽性反應，有中山醫學大學附設醫院藥物濫用檢測
    中心確認結果報告一份在卷可參，復有第一級毒品海洛因六
    包、羼有海洛因之香煙二支、其所有之黑色電子秤一臺扣案
    可資佐證。而上開扣案海洛因六包經送驗結果，確係第一級
    毒品海洛因（合計淨重十八．七七公克，空包裝重二．三四
    公克，純度百分之十七．二九，純質淨重三．二五公克），
    有法務部調查局鑑定通知書一份在卷可參，足徵被告此部分
    自白與事實相符。又被告雖僅坦認於九十四年九月底某日施
    用第二級毒品安非他命之事實，惟否認於查獲前再有施用，
    辯稱：係於九十四年十月十八日晚間七、八時許吸到「二手
    煙」云云，惟按吸食煙毒或麻醉藥品者之旁，同時吸入該吸
    食者燃燒之藥物所排出之氣體（即俗稱之二手煙），能否在
    尿液中被檢出煙毒或安非他命反應，文獻尚無此類研究報告
    ，然依法務部調查局檢驗煙毒之經驗研判，若非共處於空間
    狹小之密閉，並故意大量吸入氣體，不致於尿液中代謝出煙
    毒反應，有法務部調查局八十二年十月一日（八二）陸（一
    ）八二０九二七一二號函可參。而被告經警採尿送驗結果確
    呈安非他命陽性反應，有上開中山醫學大學附設醫院藥物濫
    用檢測中心確認結果報告一份在卷可憑，是以除被告與施用
    毒品者共處密閉狹小空間且故意大量吸入煙氣，當不致檢驗
    有此檢驗結果，是被告當無可能不慎吸入他人之「二手煙」
    造成驗尿呈安非他命陽性反應，被告辯係吸到「二手煙」所
    致云云，尚無足採。又被告前於九十三年間因違反毒品危害
    防制條例案件，經裁定送勒戒處所觀察勒戒後，認無繼續施
    用毒品傾向，經臺灣臺中地方法院檢察署檢察官於九十三年
    七月二十日以九十三年度毒偵字第二一二八號不起訴處分，
    並於九十三年七月九日執行完畢出所一節，有刑案資料查註
    紀錄表、臺灣高等法院被告前案紀錄表各一份在卷可參。綜
    上，本案事證明確，被告施用第一、二級毒品之犯行堪予認
    定，應予依法論科。
二(一)按刑法第五十六條連續犯之規定，業於九十四年一月七日修
    正公布刪除，並於九十五年七月一日施行，被告二次施用第
    二級毒品安非他命行為後因新法業已刪除連續犯之規定，此
    刪除雖非犯罪構成要件之變更，但顯已影響行為人刑罰之法
    律效果，自屬法律有變更，被告二次施用第二級毒品之犯行
    ，依新法第二條第一項規定，比較新、舊法結果，仍應適用
    較有利於被告之行為時法律即舊法論以連續犯（最高法院九
    十五年第八次刑事庭會議決議參照）。另按修正後刑法第二
    條第一項規定：行為後法律有變更者，適用行為時之法律。
    但行為後之法律有利於行為人者，適用最有利於行為人之法
    律。已如前述，被告行為後，刑法第五十一條業於九十四年
    一月七日修正公布，並於九十五年七月一日施行，修正前刑
    法第五十一條規定：「數罪併罰，分別宣告其罪之刑，依左
    列各款定其應執行者：」，其中第五款規定：「宣告多數有
    期徒刑者，於各刑中之最長期以上，各刑合併之刑期以下，
    定其刑期。但不得逾二十年。」，修正後刑法第五十一條第
    五款規定：「宣告多數有期徒刑者，於各刑中之最長期以上
    ，各刑合併之刑期以下，定其刑期。但不得逾三十年。」比
    較結果，修正前刑法較有利於行為人，依刑法第二條第一項
    前段之規定，仍應依修正前刑法，定其應執行之刑。
  (二)復按海洛因、安非他命分別係毒品危害防制條例第二條第二
    項第一款、第二款所定之第一級毒品、第二級毒品，不得非
    法施用，是核被告甲○○所為，係犯毒品危害防制條例第十
    條第一項之施用第一級毒品、及同條第二項之施用第二級毒
    品罪。被告分別持有第一級毒品海洛因、第二級毒品安非他
    命進而施用之，其持有之低度行為應為施用之高度行為所吸
    收，均不另論罪。被告連續二次施用第二級毒品安非他命之
    犯行，係時間緊接，觸犯構成要件相同之罪名，顯係基於概
    括犯意而反覆為之，為連續犯，應依修正前刑法第五十六條
    規定，論以一罪，並加重其刑。被告所犯施用第一級毒品、
    連續施用第二級毒品罪二罪之間，犯意各別，行為互殊，應
    予分論併罰。爰審酌被告前已有施用毒品之素行，經觀察勒
    戒後仍無視於毒品對於自身健康之戕害及國家對於杜絕毒品
    犯罪之禁令，復有本件施用毒品犯行，並其於本院審理中坦
    承施用第一級毒品，及僅坦承部分施用第二級毒品犯行之犯
    後態度，且施用毒品者均有相當程度之生理成癮性及心理依
    賴性，其犯罪心態與一般刑事犯罪之本質並不相同，容應以
    病人之角度為考量，並側重適當之醫學治療及心理矯治為宜
    ，量刑不宜過重等一切情狀，各量處如主文所示之刑，並定
    其應執行之刑。扣案第一級毒品海洛因六包（合計淨重十八
    ．七七公克，空包裝重二．三四公克，純度百分之十七．二
    九，純質淨重三．二五公克）、羼有海洛因之香煙二支，均
    屬毒品危害防制條例第二條規定之第一級毒品，應依同條例
    第十八條第一項前段之規定，沒收銷燬之。黑色電子秤一臺
    係被告所有且供施用海洛因之用，業據被告供明在卷，應依
    刑法第三十八條第一項第二款沒收之。另扣案第二級毒品安
    非他命一包（毛重０．七公克）係案外人葉金明所有，尚與
    本件被告施用第二級毒品安非他命之犯行無關；又扣案注射
    針筒九支係案外人張雅君所有，另銀色電子秤一臺係故障經
    被告友人委託被告送修，並非被告所有，且與本件被告施用
    第一、二級毒品犯行無涉，業據被告供明，自無從於本案一
    併為沒收之諭知，附此敘明。
據上論斷，應依刑事訴訟法第二百九十九條第一項前段，毒品危
害防制條例第十條第一項、第二項、第十八條第一項前段，刑法
第二條第一項、第十一條、修正前刑法第五十六條、修正前刑法
第五十一條第五款、第三十八條第一項第二款，判決如主文。
本案經檢察官楊忠城到庭執行職務。
中    華    民    國    95    年    7     月    20    日
                  刑事第十四庭  審判長法  官  楊真明
                                      法  官  劉逸成
                                      法  官  陳  葳
上正本證明與原本無異。
如不服本判決，應於收受本判決後十日內向本院提出上訴書狀，
其未敘述上訴理由者，並得於提起上訴後十日內向本院補提理由
書狀（均須按他造當事人之人數附繕本）「切勿逕送上級法院」
。
                                      書記官  張雅如
中    華    民    國    95    年    7     月    20    日
附錄法條：
毒品危害防制條例第十條第一項
施用第一級毒品者，處六月以上五年以下有期徒刑。
第二項：
施用第二級毒品者，處三年以下有期徒刑。


司法院資訊處製作；財團法人民間司法改革基金會備份。
